臺灣高等法院刑事判決
109年度上易字第72號
上  訴  人  臺灣臺北地方檢察署檢察官
被      告  胡文卿



選任辯護人  林彥誠律師
            林衍鋒律師
上列上訴人因被告竊佔案件，不服臺灣臺北地方法院108年度易
字第897號，中華民國108年11月27日第一審判決（起訴案號：臺
灣臺北地方檢察署108年度偵字第4162號），提起上訴，本院判
決如下：
    主  文
原判決撤銷。
胡文卿犯竊佔罪，處拘役貳拾日，如易科罰金，以新臺幣壹仟元
折算壹日。緩刑貳年。
    事  實
一、胡文卿為供自己或其訪客停放汽車之便利，竟意圖為自己不
    法之利益，自民國107年10月21日前之不詳時點起，即以堆
    放水桶及停放腳踏車、機車（即胡文卿名下之車牌號碼000-
    0000號輕型機車）之方式，將位於其住家（新北市○○區○○街
    00巷00號）門前即約坐落深坑區土庫段土庫小段122-31、12
    6-7地號、吉美建設事業股份有限公司（下稱吉美建設公司
    ）所有之空地（下稱系爭空地），置於自己實力支配下，使
    系爭空地僅供其所用，禁止他人停放車輛於其上。嗣於107
    年10月21日凌晨1時20分許，胡文卿因見陳明順逕自移開上
    開水桶及腳踏車，將其計程車停入系爭空地內，即出面阻止
    ，而與陳明順發生口角，經陳明順提起公然侮辱告訴後（被
    訴公然侮辱罪嫌部分，業經原審判處無罪確定），迄臺灣臺
    北地方檢察署檢察官囑託新北市政府警察局新店分局於108
    年5月7日派員警前往勘查時，胡文卿猶仍竊佔之。嗣胡文卿
    於同年8月14日，始與吉美建設公司達成和解，承諾於同年
    月16日以前將佔用系爭空地上之所有物品撤離。
二、案經新北市政府警察局新店分局報請臺灣臺北地方檢察署檢
    察官偵查起訴。
    理  由
壹、證據能力：
　　按被告以外之人於審判外之言詞或書面陳述，除法律有規定
    者外，不得作為證據。被告以外之人於審判外之陳述，雖不
    符同法第159條之1至第159條之4之規定，而經當事人於審判
    程式同意作為證據，法院審酌該言詞陳述或書面陳述作成時
    之情況，認為適當者，亦得為證據；當事人、代理人或辯護
    人於法院調查證據時，知有第159條第1項不得為證據之情形
    ，而未於言詞辯論終結前聲明異議者，視為有前項之同意，
    刑事訴訟法第159條第1項、第159條之5第1項、第2項分別定
    有明文。查本案下述據以認定被告胡文卿犯罪之供述證據，
    檢察官、被告及辯護人於本院審理時均未爭執其證據能力，
    且迄於言詞辯論終結前均未聲明異議，復經審酌該等言詞陳
    述或書面作成時之情況並無違法、不當或顯不可信之狀況，
    依刑事訴訟法第159條之5第2項之規定，均有證據能力；又
    本案認定事實之其餘非供述證據，並無證據證明係公務員違
    背法定程式所取得，依同法第158條之4反面解釋，亦均有證
    據能力，合先敘明。
貳、實體方面：
一、訊據被告固不否認有於吉美建設公司所有之系爭空地上停放
    機車等情，然矢口否認有何竊佔犯行，辯稱：系爭空地上之
    腳踏車是從伊搬過去時就放在那邊，可能是鄰居擺放，水桶
    應該是高仕禮的爸爸所放；如果別人要去停系爭空地，伊不
    會跟他說不要把車停在那裡，別人要去搬水桶、腳踏車，也
    不會有人去阻止，當天是因為計程車司機將車輛斜停，嚴重
    影響其他車輛進出，所以伊才會去阻止，不然伊不會去制止
    別人在那邊停車云云。經查：
  ㈠系爭空地位於新北市○○區○○街00巷00號被告住家門前，係吉
    美建設公司所有乙節，為被告所不爭執，復有被告之全戶戶
    籍資料查詢結果列印資料、新北市政府警察局新店分局108
    年5月22日新北警店刑字第1083728240號函及所附新北市新
    店地政事務所回函、新北市○○區○○○段000000○00000地號土
    地登記公務用謄本附卷可稽（見偵卷第23、59、61、63、65
    頁）。又臺灣臺北地方檢察署檢察官囑託新北市政府警察局
    新店分局於108年5月7日派員警前往勘查時，系爭土地上仍
    有擺放被告所有之車牌號碼000-0000號輕型機車及水桶、腳
    踏車等物之事實，亦為被告所是認（見偵卷第84頁），並有
    前揭新北市政府警察局新店分局函及所附現場照片、公路監
    理電子閘門列印資料在卷可佐（見偵卷第59、57、69、77頁
    ）。此部分事實，足堪認定，合先敘明。
  ㈡觀諸證人即計程車司機陳明順於警詢時證稱：當天我在系爭
    空地附近想要停車，因為該處沒有紅線，但被告擺放廢棄之
    腳踏車及2個水桶佔地，不准他人停放，被告堅持說該處是
    他的所有地，不准我停放，我有要求他提出土地權狀證明，
    但是他拿不出來還口出惡言等語（見偵卷第10頁）；證人即
    附近住戶高仕禮於警詢時證稱：當時有一個計程車司機（指
    陳明順）停在我隔壁鄰居即被告家門前，有移動被告的腳踏
    車，被告就下來看，然後就發生爭吵等語，其於偵訊時亦結
    證稱：因為被告在我們住家那一帶佔了一個停車位，他用腳
    踏車跟一個桶子佔，陳明順是開計程車的，有時回來沒有地
    方停，當天晚上陳明順就把被告的腳踏車及桶子移開，直接
    停他的計程車，被告看到就走下來，他們就起爭執，被告佔
    系爭空地很久了，至少有超過一年，有一次我朋友來，把機
    車停在系爭空地，被告就來按我家門鈴說要移走，那塊空地
    是被告的女朋友來才會停，平常大部分是空的等語（見偵卷
    第14、46、47頁），已見被告客觀上確實有以堆放上開水桶
    及停放腳踏車、機車之方式，佔用系爭空地供己使用，並禁
    止他人停放車輛的情形，尤其是被告於檢察官面前陳述其與
    陳明順爭執之始末時，猶言「我們每一戶都是停在家門口，
    陳明順不是我們社區（的）」等語（見偵卷第47頁），更可
    以反映出其主觀上，就系爭空地有排他使用之意思。再參以
    被告於108年8月14日原審審理中就佔用系爭空地乙事，與系
    爭空地之所有權人吉美建設公司達成和解，此有和解筆錄在
    卷可按（見原審審易卷第53、54頁），其上和解成立內容亦
    載明：「被告願於108年8月16日以前搬離其不慎佔用原告（
    即吉美建設公司）深坑區土庫段土庫小段122-31、126-7地
    號土地上之所有物品，如被告依限撤離上述所有物品後，原
    告即願原諒被告，爾後如被告需使用上開土地，應與原告另
    訂租賃契約…」等語，可見被告乃於未徵得土地所有權人同
    意之情形下，即擅自佔用系爭空地，益證其有為自己不法利
    益之意圖及竊佔之犯行，至為明確。
　　
　㈢綜上所述，被告並無使用系爭空地之權利，仍擅自佔用，並
    排除他人使用，其有竊佔系爭空地犯行，自堪認定。被告前
    揭所辯，顯係圖卸刑責之詞，不足採信。本案事證明確，被
    告犯行洵堪認定，應予依法論科。
二、論罪：
  ㈠按行為後法律有變更者，適用行為時之法律。但行為後之法
    律有利於行為人者，適用最有利於行為人之法律，刑法第2
    條第1項定有明文。被告行為後，刑法第320條業於108年5月
    29日修正為：「意圖為自己或第三人不法之所有，而竊取他
    人之動產者，為竊盜罪，處5年以下有期徒刑、拘役或50萬
    元以下罰金。意圖為自己或第三人不法之利益，而竊佔他人
    之不動產者，依前項之規定處斷。」並於同月31日施行，較
    諸修正前原條文之法定刑為「5年以下有期徒刑、拘役或5百
    元以下罰金」，經比較新、舊法結果，修正後之刑法第320
    條第1項、第2項規定，無較有利於被告之情形，依刑法第2
    條第1項前段規定，自應適用修正前之規定。
  ㈡核被告所為，係犯修正前刑法第320條第2項之竊佔罪，應依
    同條第1項處斷。
　㈢又刑法第320條第2項之竊佔罪，為即成犯，於其竊佔行為完
    成時，犯罪即成立，以後之繼續竊佔乃狀態之繼續，而非行
    為之繼續（最高法院66年台上字第3118號判例意旨、87年度
    台非字第31號判決要旨參照）。查本件被告自107年10月21
    日前之不詳時點起迄108年8月14日與吉美建設公司達成和解
    同意搬離物品之期間，固有持續佔用系爭空地之行為，然其
    於最初佔用之始，竊佔之犯罪行為即已完成，嗣後之竊佔狀
    態為不法狀態之繼續，應僅論以一罪，附此說明。
三、本院撤銷改判之理由：
  ㈠原審不察，遽以被告並未達以己力支配系爭空地之程度，與
    竊佔罪之構成要件有間，而為無罪之諭知，認事用法，尚有
    未洽。本件被告確有竊佔系爭空地之犯行，業經本院詳予說
    明如前，是檢察官上訴意旨執此指摘原判決不當，非無理由
    ，原判決既有上揭可議之處，自應由本院將原判決予以撤銷
    改判。
  ㈡爰審酌被告因貪圖己利，竊佔吉美建設公司所有坐落於深坑
    區土庫段土庫小段122-31、126-7地號之系爭空地，期間非
    短，造成吉美建設公司之權益受損，所為實無可取，考量被
    告於犯後雖否認犯行，然於原審時已與吉美建設公司達成和
    解，且搬離上址住處（見原審易卷第57頁），而未繼續佔用
    ，有卷附和解筆錄可考，並斟酌被告之素行、智識程度、家
    庭經濟及生活狀況（見原審易卷第57、58頁）等一切情狀，
    量處如主文第2項所示之刑，並諭知易科罰金之折算標準，
    以示懲儆。
　㈢又被告係為自身停車之便利而為系爭空地之排他使用，所得
    利益價值尚微且難以估算，事後復已與土地所有人達成和解
    、搬離未再佔用，倘為犯罪所得之沒收追徵，再開啟執行程
    序，徒增勞費，實欠缺刑法上之重要性，爰依刑法第38條之
    2第2項之規定不另諭知沒收。
四、緩刑之宣告：
　　查被告前未曾受有期徒刑以上刑之宣告，此有本院被告前案
    紀錄表在卷可參，本件係因一時失慮致罹刑典，情節尚輕，
    本院綜核全案情節及上情，認被告經此偵審程序及罪刑之宣
    告後，應知警惕而無再犯之虞，以暫不執行其刑為當，爰依
    刑法第74條第1項第1款之規定，予以宣告緩刑2年，以勵自
    新。
據上論斷，應依刑事訴訟法第369條第1項前段、第364條、第299
條第1項前段，修正前刑法第320條第2項，刑法第2條第1項前段
、第41條第1項前段、第74條第1項第1款，刑法施行法第1條之1
第1項，判決如主文。
本案經檢察官林錦鴻提起公訴，檢察官陳國安提起上訴，檢察官
董怡臻到庭執行職務。
中　　華　　民　　國　　109 　年　　4 　　月　　30　　日
                  刑事第二十三庭審判長法　官  李釱任
                                      法　官  連育群
                                      法　官  崔玲琦
以上正本證明與原本無異。
被告如不服本判決，應於收受送達後20日內向本院提出上訴書狀
，其未敘述上訴之理由者並得於提起上訴後20日內向本院補提理
由書（均須按他造當事人之人數附繕本）「切勿逕送上級法院」
。
                                       書記官 李政庭
中　　華　　民　　國　　109 　年　　4 　　月　　30　　日

附錄：本案論罪科刑法條全文
修正前中華民國刑法第320條（普通竊盜罪、竊佔罪）
意圖為自己或第三人不法之所有，而竊取他人之動產者，為竊盜
罪，處5年以下有期徒刑、拘役或5百元以下罰金。
意圖為自己或第三人不法之利益，而竊佔他人之不動產者，依前
項之規定處斷。前二項之未遂犯罰之。